【裁判字號】    89,訴,2913
【裁判日期】    900227
【裁判案由】    妨害兵役
【裁判全文】
臺灣高雄地方法院刑事判決                        八十九年度訴字第二九一三號
    公  訴  人  臺灣高雄地方法院檢察署檢察官
    被      告  甲○○
右列被告因妨害兵役案件，經檢察官提起公訴（八十九年度偵字第二三三九六號），
本院判決如左：
    主  文
甲○○役齡男子意圖避免徵兵處理，居住處所遷移，無故不申報，致未能辦理徵集，
處有期徒刑陸月，如易科罰金，以參佰元折算壹日，褫奪公權壹年，緩刑貳年。
    事  實
一、甲○○係民國六十九年九月九日出生之役齡男子，原戶籍設於高雄市○○○路一
    五三號五樓之三，並居住該址，竟意圖避免常備兵現役之徵集，於八十九年二月
    間接受兵役體檢完畢後即離家至台北工作，未依戶籍法第五十八條之規定，流動
    人口應向暫住地之警察機關辦理登記申報，居住處所遷移而無故不依規定申報，
    致高雄市政府所發指定其應於八十九年六月十九日前往高雄市中正公園集合接受
    八十九年第Ａ一八五二梯次陸軍常備兵徵集之徵集令，無法轉交其本人而未能辦
    理徵集。
二、案經高雄市政府函送臺灣高雄地方法院檢察署檢察官偵查起訴。
    理  由
一、訊據被告甲○○並不否認其在右揭時間遷出戶籍地而無故未依規定申報，致使徵
    集令無法送達而未能辦理徵集之事實，核與被告之母即證人鄭貴月所證述之情節
    相符，並有高雄市政府八十九年十月十二日所發高市府兵二字第三七二六五號函
    ，及該函所附之高雄市八十九年第Ａ一八五二梯次編號高市兵役二字第六ＯＯ五
    號之陸軍常備兵徵集令，與高雄市前鎮區八十九年妨害兵役案件調查表、役男交
    接名冊、戶籍表等資料各一紙可證（均附於偵查卷內）。至被告甲○○雖否認其
    有逃避兵役之意圖，辯稱：我是在八十九年二月間接受兵役體檢完畢後才離開高
    雄，到台北找工作，自己租房子住在民權東路附近，但因我高雄家中未裝電話，
    平時都由我打我母親鄭貴月之手機號碼與家中聯絡，然於八十九年三月間我母親
    之手機遭搶，以致於不知有收到徵集令云云，經查，被告既明知具有役男身份，
    復自承於其離開戶籍地前即已知即將收到徵集令等情，竟仍離去戶籍地址，而未
    依規定向戶政或警察機關申報其居所，其所辯稱無逃避兵役之意圖云云，顯係卸
    責之詞而難以採信。綜上所述，本案事證已臻明確，被告之犯行堪以認定。
二、核被告所為，係犯妨害兵役治罪條例第三條第五款之罪。爰審酌被告前未曾有任
    何犯罪前科紀錄，有台灣高雄地方法院檢察署刑案資料查註紀錄表、本院被告院
    內索引卡紀錄表及台灣高等法院被告全國前案紀錄表各一紙在卷可憑，素行尚稱
    良好，及其犯罪動機、目的、方法，又犯罪後坦承部分犯行等一切情狀，量處如
    主文所示之刑，並依刑法第四十一條第一項規定，諭知易科罰金之折算標準，再
    依妨害兵役治罪條例第二十六條規定，宣告褫奪公權一年。末按，被告前未曾受
    有期徒刑以上刑之宣告等情，已如前述，因一時失慮致觸犯本件犯行，經此次起
    訴審判後，已表示悔悟而知所警悟，應無再犯之虞，是以本院認為前開對被告所
    宣告之刑，以暫不執行為適當，爰宣告緩刑二年，以勵自新。
據上論斷，應依刑事訴訟法第二百九十九條第一項前段，妨害兵役治罪條例第三條第
五款，第二十六條，刑法第十一條前段，第四十一條第一項，第三十七條第二項，第
七十四條第一款，判決如主文。
本案經檢察官李宛凌到庭執行職務。
中      華      民      國    九十    年      二      月      二十七    日
                          臺灣高雄地方法院刑事第六庭
                                          法  官  周  玉  群
右正本證明與原本無異。
如不服本判決，應於判決送達後十日內，向本院提出上訴狀。
                                          書記官  黃  英  彥
中      華      民      國    九十    年      二      月      二十八    日
附錄本案論罪科刑法條：
妨害兵役治罪條例第三條第五款（役男避免徵兵處理罪）：
役齡男子意圖避免徵兵處理，而有左列行為之一者，處五年以下有期徒刑：
  五  居住處所遷移，無故不申報，致未能辦理身家調查、徵兵檢查、抽籤或徵集者
      。


司法院資訊處製作；財團法人民間司法改革基金會備份。
